臺灣臺南地方法院民事判決　　九十年度簡上字第一○七號
　　上　訴　人　乙○○
　　訴訟代理人　甲○○
　　被上訴人　　丙○○
右當事人間請求侵權行為損害賠償事件，上訴人對於中華民國九十年三月二十六日本
院新營簡易庭八十九年度營簡字第五七九號第一審判決提起上訴，本院判決如左：
　　主　　　文
原判決關於命上訴人給付超過新台幣捌仟捌佰拾元部分，及該部份假執行之宣告
，暨訴訟費用（除確定部分外）之裁判均廢棄。
右開廢棄部分，被上訴人在第一審簡易之訴及其假執行之聲請均駁回。
其餘上訴駁回。
第一審（除確定部分外）、第二審訴訟費用由上訴人負擔百分之十八，餘由被上訴人
負擔。
　　事　　　實
甲、上訴人方面：
　一、聲明：
　　(一)原判決不利上訴人部分廢棄。
　　(二)右廢棄部分，被上訴人在第一審簡易之訴及假執行之聲請均駁回。
　　(三)第一、二審訴訟費用由被上訴人負擔。
　二、陳述：除與原判決記載相同者，茲引用之外，補稱：
　　(一)本件上訴人於八十九年十一月二十八日向原審提出答辯狀，主張：「上訴人對
　　　於被上訴人所主張之事實加以否認，被上訴人故意停在高架橋上不應停車之處
　　　引誘被告追撞，咎由自取徵諸被上訴人不得在橋樑臨時停車之處臨時停車（被
　　　上訴人主張前有第三者停車，乏證足憑），且未於車身後五公尺至三十公尺處
　　　豎立車輛故障標誌，在天橋頂端停車，車輛因登坡關係，無從目睹前方車輛動
　　　態尤有需要，既違道路交通規則第一百十一條第一款、第一百十二條第一項第
　　　十二款規定，上訴人更不應負肇事損害賠償責任」，詎原判決隻字未提，徒以
　　　未注意車前狀況，判決被上訴人一部勝訴（有斜坡無從注意車前狀況）。揆諸
　　　上開說明，自有違民法第二百九十九條第一項及最高法院二十九年上字第八四
　　　二號判例。而上訴人上開主張，為被上訴人所不爭執，並有上訴人提出之現場
　　　彩色照片一紙，足證車輛因登坡關係，無從目睹前方動態，依照最高法院七十
　　　四年台上字第四二一九號刑事判例所示，上訴人既無充足時間可採取適當之措
　　　施以避免交通事故之結果，依上開信賴原則，自不能責上訴人未保持安全距離
　　　。至於被上訴人雖主張前方有第三者停車，然為上訴人所否認，且乏證足憑，
　　　依最高法院十八年上字第一五號判例，即民法第二百九十九條第一項之反面解
　　　釋，自得對抗被上訴人，即應由被上訴人負肇事責任。故被上訴人以其自蔡順
　　　鰡受讓損害賠償請求權，訴請上訴人賠償，即非正當。
　　(二)被上訴人在八十九年十月五日新營民生郵局第三一二號存證信函中已自認在豐
　　　田（即南都汽車股份有限公司，下稱豐田車廠）動工修理，並附有估價單，而
　　　訴外人蔡順鰡在原審第三庭期亦作證稱在豐田修理，車已賣（應請播放庭上錄
　　　音帶，以明真相），而證人侯天和係蔡順鰡之配偶蔡許翠麗擔任負責人之佳興
　　　汽車修理廠（下稱佳興修車廠）之員工，原法院竟予輕信其證言，亦有採證錯
　　　誤之違背法令。
　　(三)否認被上訴人在原審所提之照片係車禍發生後之情形。上訴人所駕駛的車輛是
　　　喜美台裝一千五百ＣＣ的中古車，該車只有保險桿左前方有裂痕，被上訴人所
　　　駕駛的車輛怎可能撞得如其在原審提出之照片所示之情況。事發當天，上訴人
　　　係駕駛車輛自民治路上陸橋，雙方所駕駛之車輛僅撞擊一次，發出一次撞擊聲
　　　，被上訴人所駕駛之車輛在撞擊後往前滑動，雙方並未再發生第二次碰撞，雙
　　　方下車查看時，上訴人僅看到上訴人所駕駛車輛之左前方保險桿係撞到被上訴
　　　人所駕駛車輛之右後方，車燈下方有一小部分往內凹陷，並不是如被上訴人所
　　　提之照片所示那麼嚴重。當時上訴人就是因為覺得只是小擦撞，並不嚴重，最
　　　多只要換個車燈就好了，而且看到被上訴人車上又有小孩，想說兩邊又都是同
　　　村的人，可以私下解決，所以沒有報警，而同意以原廠價格賠償，並簽立切結
　　　書予被上訴人，不知道修理出來的費用需要這麼高。上訴人所駕駛之系爭車輛
　　　迄今都未修理，如鈞院認有疑義，可以鑑定該車輛。
　　(四)依民法第二百十四條規定：「應回復原狀者，如經債權人定相當期限催告後，
　　　逾期不為回復時，債權人得請求以金錢賠償其損害」。本件債權人未曾依同法
　　　第二百十二條第一項、第二百十四條規定辦理催告，其金錢賠償請求權即屬不
　　　存在。
　　(五)對被上訴人抗辯所為之陳述：
　　　對於主張被上訴人違規停車以致引起上訴人追撞乙節，無法舉證。
　三、證據：提出現場照片一紙為證。
乙、被上訴人方面：
　一、聲明：上訴駁回。
　二、陳述：除與原判決記載相同者，茲引用之外，補稱：
　　(一)車子的確是上訴人撞壞的，車禍發生後，被上訴人本欲報警處理，是上訴人堅
　　　持不要報警，且簽立切結書表示願意以原廠價格賠償被上訴人之損失，且車禍
　　　發生時間是在晚上八點多，視線本來就比較不清楚，上訴人說他只看到後車燈
　　　破裂，並不代表其他地方就沒有損害。被上訴人損失慘重，卻僅獲原審判賠四
　　　萬餘元，上訴人還要否認其責任，實無道理。
　　(二)被上訴人所駕駛的車輛係豐田ＣＡＭＲＹ、三０００ＣＣ，至於是台裝或進口
　　　車輛並不清楚。事發當天被上訴人駕車從民治路上陸橋，開在內線（即左側）
　　　車道上，因前方車輛突然緊急煞車停下來，所以被上訴人亦跟著前方車輛停下
　　　來，不是上訴人所說的臨時停車。上訴人自後方追撞時，係被上訴人正好要起
　　　步的時候，撞擊時，只有發出「碰」一次撞擊聲，撞到後，被上訴人的車輛有
　　　往前滑動，並有稍微斜出去，但沒有打轉，也沒有撞到其他車輛或物品。雙方
　　　有下來看，被上訴人那時是看到右方車燈周遭凹陷下去，但因天色昏暗，所以
　　　沒有注意到其他地方有無損害。收下上訴人簽立的切結書後，被上訴人就直接
      駕車返回後壁鄉頂安村七七之一號之住處，沒有叫拖車來，但車輛在行進時，
      雜音很大，不好開，感覺好像有東西卡住，鈍鈍的。
　　(三)被上訴人所駕駛的車輛確實有讓豐田車廠估價後，才讓佳興修車廠修理，而且
　　　上訴人所簽立的切結書是表明願意以原廠價格賠償，佳興修車廠所收取的金額
　　　才八萬五千零四十元，較豐田車廠所估的八萬五千三百五十一元為少。
　　(四)被上訴人在原審所提之車損照片，係修車廠所照，被上訴人並不清楚，因為被
　　　上訴人不懂車輛，所以無法明確說出照片中的損害是個怎樣的情形，也不知道
　　　為何兩車僅撞擊一次，右後車門及右後葉子板會出現凹痕，左後車門及左側葉
　　　子板會有凹痕及擦痕，後車箱內放置備胎處有凹凸情形發生，可能是因為撞擊
　　　發生擠壓所致。後車箱是修理廠打開巡視受損情形後，就關不上去了。
　　理　　　由
一、本件被上訴人起訴主張上訴人於八十九年九月十四日晚上八時三十分許，駕駛車
　　牌號碼ＧＲ－一一○五號自小客車，在台南縣新營市○○路高架橋往後壁方向（
　　原審誤載為開元路）左側車道上，未注意車前狀況追撞訴外人蔡順鰡所有由被上
　　訴人駕駛之車牌號碼ＳＺ－五二八八號自小客車，爰依債權讓與之法律關係請求
　　上訴人賠償訴外人蔡順鰡所有系爭車輛支出之修理費八萬五千零四十元，及依侵
　　權行為之法律關係請求因前開事故致原價值二十九萬元之系爭車輛僅能以十四萬
　　元出賣之十五萬元損失等語（其中車輛價值減損十五萬元之部分，及修理費用逾
　　四萬八千五百九十元之部分，於原審判決被上訴人敗訴後，因被上訴人未就此部
　　分於法定期間內聲明不服，故已確定，不在本院判決範圍。）
二、上訴人則以：對於有追撞被上訴人所駕駛車輛及在事後簽立切結書乙節並不爭執
　　，但肇事原因係因被上訴人違規故意將車輛停在高架橋上不應停車之處引誘上訴
　　人，且未於車身後五公尺至三十公尺處豎立車輛故障標誌，上訴人駕駛車輛因登
　　坡關係，無從目睹前方車輛動態所致，故車禍之發生不應歸責於上訴人。再者，
　　車禍發生後，兩造曾下車查看，當時僅看到被上訴人右後車燈下方有稍微凹陷，
　　車燈有裂痕，但無破損掉落，並非有如被上訴人在原審提出十紙照片所示之損害
　　，上訴人當時心想被上訴人車上載有孩童，而且只是輕微擦撞，修理費用應僅區
　　區數百元至數千元間，兩造又有同村情誼，為息事寧人，始要求不要通知警察人
　　員，並當場簽立切結書同意以原廠價格賠償被上訴人之損害，倘事發當時就有如
　　照片所示之損害，上訴人豈有簽立切結書同意以原廠價格賠償之可能等語，以為
　　置辯。
三、兩造不爭之事實：
　　兩造於八十九年九月十四日晚上八時三十分許，在台南縣新營市○○路往後壁方
　　向的高架橋上發生車禍，上訴人所駕駛之車輛自後追撞被上訴人所駕駛之車輛，
　　撞擊當時被上訴人之車輛係呈靜止狀態，兩車僅撞擊一次，發出一次撞擊聲，被
　　上訴人所駕駛之車輛在撞擊後往前滑動並稍微往右方斜出去，兩造並未再發生第
　　二次碰撞，被上訴人所駕駛的車輛亦無再撞到其他車輛或物品，兩造下車查看時
　　，上訴人所駕駛車輛之左前方保險桿係抵住被上訴人所駕駛車輛之右後方，車燈
　　下方有一小部分往內凹陷，上訴人請求不要報警，並表示願意以原廠價格賠償被
　　上訴人之損害，經被上訴人同意後，上訴人簽立切結書予被上訴人收執，兩造即
　　各自駕車離去等情，業據兩造於本院準備程序審理時分別結證在卷，且不為爭執
　　，是此部分所述事實即堪認定。
四、得心證之理由：
　　至被上訴人主張車禍發生後，其所駕駛訴外人蔡順鰡所有之系爭車輛受有如其在
　　原審提出十紙照片所示之損害乙節，則為上訴人所否認，並以前詞置辯，是本件
　　所應審究者為：本件車禍之肇因是否係因被上訴人違規在高架橋上臨時停車所致
　　？而車禍發生後，被上訴人所駕駛之車輛是否確受有如其在原審提出十紙照片所
　　示之損害？經查：
　(一)按當事人主張有利於己之事實者，就其事實有舉證之責任，但法律別有規定，或
　　依其情形顯失公平者，不在此限，民事訴訟法第二百七十七條定有明文。上訴人
　　雖辯稱本件車禍係因被上訴人違規臨時停車在高架橋上，才會導致伊自後追撞云
　　云，然查，汽車行駛時，駕駛人應注意車前狀況及兩車併行之間隔，並隨時採取
　　必要之安全措施；又行經坡路時，應減速慢行，作隨時停車之準備，道路交通安
　　全規則第九十四條第三項、第九十三條第一項第四款定有明文。上訴人駕車沿高
　　架橋行駛而上，本應注意車前狀況，並減速慢行，作隨時停車之準備，惟上訴人
　　卻能注意前開事項而未注意，致撞上被上訴人所駕駛之車輛，其對本件車禍事故
　　之肇致自應負過失之責。至上訴人辯稱本件車禍之發生，係因被上訴人違規停車
　　所致，應由被上訴人負全責云云，按高架橋屬較危險路段，鮮有駕駛人無故在該
　　地停車，因而上訴人所辯被上訴人在高架橋臨時停車引誘後車追撞等語，顯屬臆
　　測之詞，且與常情不合，另上訴人對此辯詞復未能舉出任何事證證明被上訴人有
　　何過失，是其所辯應非有理由，自不可採信，因而上訴人於原審以其修車支出九
　　千元之費用與被上訴人之損害賠償請求權抵銷，亦為無理由。
　(二)按「因故意或過失，不法侵害他人之權利者，負損害賠償責任。」、「不法毀損
　　他人之物者，被害人得請求賠償其物因毀損所減少之價額。」、「負損害賠償責
　　任者，除法律另有規定或契約另有訂定外，應回復他方損害發生前之原狀，債權
　　人並得請求支付回復原狀所必要之費用，以代回復原狀」，民法第一百八十四條
　　第一項前段、第一百九十六條及民法第二百十三條第一項、第三項分別定有明文
　　。由上可知，損害賠償之方法以回復原狀為原則，金錢賠償為例外，如毀壞一中
　　等品質之舊物，應以同品質之舊物賠償即可，損害賠償義務人無須賠償中等品質
　　之新物，此因損害賠償旨在填補損害，故賠償應與損害大小一致，賠償損害之結
　　果，被害人不得較無損害事故發生時更為優越；至若回復原狀時，是否必須實際
　　回復損害發生前之原狀，抑或損害賠償權利人得請求回復原狀所必須之金額，以
　　代實際回復原狀，則屬債權人之選擇權。被上訴人依上開規定，即得不為催告而
　　逕向上訴人請求回復原狀所必要之費用。上訴人辯稱被上訴人未先定期催告上訴
　　人回復原狀，卻逕自起訴請求賠償，於法不合云云，顯對上開法律規定有所誤會
　　。
　(三)本件上訴人既因自己之過失行為致被上訴人所駕之車輛受有損害，而被上訴人又
　　提出該車所有權人蔡順鰡之債權讓與書（見原審卷第三七頁），則被上訴人依據
　　侵權行為及債權讓與之法律關係請求上訴人負損害賠償責任，自屬有據。又被上
　　訴人於原審主張其已支付修車費用共八萬五千零四十元乙節，固舉車損照片十張
　　（見原審卷第十三頁正、背面）及佳興修車廠之委託修護單二紙（見原審卷第三
　　八、三九頁）為證據方法，經查：
　1.被上訴人所主張者乃受讓自訴外人蔡順鰡對上訴人之汽車損害賠償請求權，業如
　　前述，因而被上訴人之各項請求有無理由，自應以訴外人蔡順鰡得否向上訴人請
　　求為斷。
　2.次查，訴外人蔡順鰡乃佳興汽車公司之實際負責人之情，業由證人侯天和（見本
　　院卷第五六頁）及洪義明（見本院卷第七六頁）於本院證述明確，因此被上訴人
　　主張訴外人蔡順鰡在自己之修車廠修理自己的車，仍需支付八萬五千零四十元，
　　實與常情相違，況審核被上訴人於原審所提出由上訴人所書立之切結書內容為：
　　「本人乙○○駕駛ＧＲ—１１０５喜美自轎車追撞丙○○所駕車牌ＳＺ—５２８
　　８車身後面願以正廠價格賠償車後所應付修理費用」（見原審八十九年營簡調字
　　第五五號卷第九頁）等情，訴外人蔡順鰡或本件被上訴人應不致違反與上訴人關
　　於以「正廠價格」計算之約定，而自行修復並支付高額之修理費用，因而原告以
　　佳興汽車公司之委託修護單二紙證明支付八萬五千零四十元之修車費用，即非可
　　採。
　3.再查，被上訴人於本院言詞辯論時自陳其當時車速三、四十公里（見本院卷第一
　　０三頁），而上訴人乃由後自陸橋下往陸橋上開，因而上訴人所陳其車速亦為三
　　、四十公里（見本院卷一０三頁），其看到被上訴人的車子後就踩煞車等情，應
　　屬合理，且被上訴人亦未否認，因此可見上訴人撞擊被上訴人時之車速應低於三
　　、四十公里。又審酌上訴人所提出其所駕車輛ＧＲ—１１０５車損之照片二紙（
　　見原審卷第十四頁），該車所受之損害僅有一處左前側保險桿裂痕，衡情兩車相
　　撞所受之物理力應屬相當，且兩車相撞時之時速並不超過三、四十公里，因認被
　　上訴人所駕之車輛之損害應不致於非常嚴重，惟被上訴人於原審所提出之十張照
　　片及上開佳興汽車公司之委託修護單二紙，卻顯示訴外人蔡順鰡所有之ＳＺ—５
　　２８８汽車受有相當嚴重之損害，因此該證據即與當時之狀況及一般之常理不符
　　，自難採憑為有利於被上訴人之證據。至被上訴人另舉證人侯天和及洪義明證明
　　訴外人蔡順鰡所有之上開車輛確實受有如被上訴人於原審所提出之十張照片及上
　　開佳興汽車公司之委託修護單二紙之損害，惟該二名證人均為訴外人蔡順鰡之受
　　雇員工，且其等所證與上開論述之結果不符，因而其等之證言，亦難採為有利於
　　被上訴人之證據。
　4.第按「當事人已證明受有損害而不能證明其數額或證明顯有重大困難者，法院應
　　審酌一切情況，依所得心證定其數額。法院依自由心證判斷事實之真偽，不得違
　　背論理及經驗法則。得心證之理由，應記明於判決。」民事訴訟法第二百二十二
　　條第二、三項分別定有明文。經查，本院審核被上訴人於原審所提出由上訴人所
　　書立之上開切結書內容，以及上訴人在本院自陳：其有輕微碰撞到被上訴人的車
　　，其是左側的前方車燈撞到被上訴人右後車燈，下車看時沒有掉落物，被上訴人
　　的車燈蓋也沒有破掉，但有一點陷入的感覺等情（見本院卷第一０三頁），堪認
　　訴外人蔡順鰡所有之ＳＺ—５２８８汽車確實因上訴人之過失追撞行為受有損害
　　，惟被上訴人以其原審所提出之十張照片及上開佳興汽車公司之委託修護單二紙
　　證明損害，業經本院駁斥如前，然被上訴人已證明受有損害，亦經認定如上，因
　　此本院認欲強求被上訴人證明其所受損害之數額顯有重大困難，故本院爰依上開
　　民事訴訟法之規定，審酌上訴人追撞被上訴人車輛之車速約為三、四十公里、上
　　訴人所駕車輛之損害尚屬輕微且支出修車費用九千元、上訴人所書立之切結書及
　　於本院自認撞到被上訴人汽車右後方等一切情況，認為訴外人蔡順鰡所有之ＳＺ
　　—５２８８汽車應係僅受有汽車右後方之通常程度之撞擊，所受之損害應以該車
　　右後方為限，且依上訴人所書立之切結書限定以正廠（即ＴＯＹＯＴＡ豐田或南
　　都汽車）之修復費用為準，計算訴外人蔡順鰡所有之ＳＺ—５２８８汽車之損害
　　自宜參考被上訴人所提出南都汽車股份有限公司新營服務廠之估價單（見原審八
　　十九年營簡調字第五五號卷第十頁），惟該估價單乃八十九年九月二十六日所估
　　，與系爭事故發生之八十九年九月十四日已相距多日，自不能完全採認該估價單
　　所估之所有項目，仍應與前述發生事故前後之一切情況相互對照，如與前述發生
　　事故前後之一切情況相符之部分始可採憑。因而，被上訴人所主張關於後保桿（
　　工資５０１元，塗裝工資３９９０元）、后下巴（零件３５５７元、工資１７８
　　２元、塗裝工資１８００元）、右後燈（工資１６７元）受有損害之部分，與前
　　述一切情況相符，則被上訴人此部分之請求為有理由，至於其餘如內樑、內棉墊
　　、側支架、右支架、右后大樑、右后葉子板、外規、后擋風玻璃、飾條、海綿條
　　、玻璃ＰＵ膠、后座椅、后喇叭飾板、后箱底板、后箱蓋、后視板、右后葉下內
　　座、左后燈、自動天線蕊、右后門、密封膠、防鏽劑、防石漆、四輪定位、基本
　　工時、排氣管、油箱等部分之估價，則與前述發生事故前後之一切情況相去甚遠
　　，應非本次車禍所可能發生之損害，自不予以參考。
　5.因而，參考訴外人蔡順鰡所有前開車輛係於八十一年十月出廠，有被上訴人所提
　　之行照影本為證，器本件事故發生之日即八十九年九月十四日，已使用七年餘，
　　而其汽車就以新的后下巴零件更後破損之舊零件，自應將零件折舊部分予以扣除
　　，而依照行政院所頒固定資產耐用年數表，運輸業用以外之客車耐用年數為五年
　　，系爭車輛使用年數已超過前開耐用年數，則其零件殘值僅剩六分之一，因而訴
　　外人蔡順鰡因后下巴零件更換所得請求者為五百九十三元（3557÷6＝593），加
　　上工資部分八千二百四十元（501＋1782＋167＋3990＋1800＝8240），共可請求
　　八千八百三十三元（593＋8240＝8833），則被上訴人之損害賠償請求權既係受
　　讓自訴外人蔡順鰡，其對上訴人所得主張者，亦應以該數額為限。因此，被上訴
　　人請求上訴人賠償八千八百三十三元之修復費用，為有理由，應予准許，而逾此
　　範圍之請求，則為無理由，應予駁回。
四、綜上所述，被上訴人本於債權讓與之法律關係，請求上訴人給付八千八百三十三
　　元，為有理由，應予准許。逾此所為請求，為無理由，應予駁回。原審就超過上
　　開應准許部分，為上訴人敗訴之判決，並為假執行之宣告，自有未洽。上訴意旨
　　就此部分指摘原判決不當，求予廢棄改判，為有理由。至於上開應准許部分，原
　　審判命上訴人給付，並為假執行之宣告，核無違誤，上訴意旨，就此部分，仍執
　　陳詞，指摘原判決不當，求予廢棄，為無理由，應駁回其上訴。
據上論結，本件上訴為一部有理由，一部無理由，依民事訴訟法第四百三十六條之一
第三項、第四百五十條、第四百四十九條第一項、第七十九條但書，判決如主文。
中　　　華　　　民　　　國　　九十一　　年　　　七　　　月　　三十一　　日
　　　　　　　　　　　　　　　　　臺灣臺南地方法院民事第三庭
~B審判長法　官　吳森豐
~B　　　法　官　許蕙蘭
~B　　　法　官　張家瑛
右正本證明與原本無異。
不得上訴。
中　　　華　　　民　　　國　　九十一　　年　　　八　　　月　　 　七　　 日
~B　　　法院書記官　葉東平
